【裁判字號】    89,簡上,241
【裁判日期】    900710
【裁判案由】    返還押租金
【裁判全文】
臺灣板橋地方法院民事判決    八十九年度簡上字第二四一號
    上  訴  人  甲○○
    被上訴人    杜鋼不銹鋼工業股份有限公司
    法定代理人  乙○○
    訴訟代理人  丙○○
右當事人間請求返還押租金事件，上訴人對於中華民國八十九年五月十二日臺灣板橋
地方法院三重簡易庭八十八年重簡字第一九三一號第一審判決提起上訴，本院判決如
左：
    主  文
原判決關於命上訴人給付超過新台幣壹拾萬柒仟捌佰元及其利息部分，暨訴訟費用
之裁判均廢棄。
右開廢棄部分，被上訴人在第一審簡易之訴駁回。
其餘上訴駁回。
第一、二審訴訟費用由上訴人負擔五分之四，餘由被上訴人負擔。
    事  實
甲、上訴人方面：
一、聲明：
（一）原判決廢棄。
（二）右廢棄部分，被上訴人在第一審之訴駁回。
二、陳述：除與原判決記載相同者，茲引用之外，補稱：兩造於民國八十八年五月二
    十六日進行協議時，被上訴人僅將系爭房屋之部分鑰匙交還，上訴人遂於八十八
    年八月十七日寄發存證信函通知被上訴人及訴外人即另一承租人益伸不銹鋼工業
    有限公司（下稱益伸公司）要求交還鑰匙，並點交房屋，惟被上訴人置之不理，
    嗣於八十八年十二月二十九日原審審理本件訴訟時，被上訴人始當庭交還其餘鑰
    匙予上訴人，致上訴人無法將系爭房屋出租他人而造成損失，依據兩造房屋租賃
    契約書第八條第二款約定：「乙方（指被上訴人）於終止租約或租賃期滿不交還
    房屋，自終止租約或租賃期滿之翌日起，乙方應支付按房租一倍計算之違約金」
    ，被上訴人依約應支付違約金予上訴人，是自應將前開違約金自上訴人同意返還
    予被上訴人之押租金中扣除。
三、證據：援用原審立證方法，另提出存證信函影本一件；並聲請訊問證人益伸公司
    及張鴻明。
乙、被上訴人方面：
一、聲明：駁回上訴。
二、陳述：除與原判決記載相同者，茲引用之外，補稱：被上訴人於八十七年九月九
    日搬遷時連絡上訴人返還押租金，上訴人稱等益伸公司搬走再予返還，但益伸公
    司於八十八年二月間搬遷後，上訴人也未返還押租金。這段期間，上訴人並未提
    及返還鑰匙之事，至八十八年五月二十六日兩造協議時，兩造即已談妥上訴人應
    返還押租金之金額，惟上訴人亦未提及交還鑰匙之事，直至提起本件訴訟始爭執
    此事。又系爭房屋並未上鎖，門沒有管制，有無鑰匙並不重要，如果上訴人認為
    鑰匙重要，應該告知，被上訴人隨時可將之返還。再者，被上訴人於八十七年九
    月九日搬走後，即已返還部分鑰匙，其餘未上鎖部分之鑰匙就忘記交還，且被上
    訴人承租之部分係二樓，已將通往二樓之鑰匙交還上訴人。
三、證據：援用原審立證方法。
    理  由
二、本件被上訴人起訴主張被上訴人向上訴人承租坐落於台北縣新莊市○○路二百零
    六巷十號二樓之房屋，每月租金為新台幣（下同）十一萬二千二百元，雙方訂有
    租賃契約（內含押租金條款），被上訴人並已支付二十七萬五千元之押租金予上
    訴人，嗣兩造間租賃關係消滅後，於八十八年五月二十六日兩造協議上訴人應返
    還予被上訴人之押租金為一十五萬七千八百元等情，業據提出房屋租賃契約書、
    字據等影本各一件為證，復為上訴人所不爭執，自應認被上訴人前開主張為真實
    。惟上訴人抗辯稱：其因被上訴人搬遷後僅交還系爭房屋之部分鑰匙，而於八十
    八年八月十七日寄發存證信函通知被上訴人交還鑰匙，並點交房屋，惟被上訴人
    遲至八十八年十二月二十九日始將其餘鑰匙交還，致上訴人無法將系爭房屋出租
    他人而造成損失，被上訴人顯然違返租賃契約第八條第二款之約定，應支付違約
    金予上訴人，是前開押租金自應扣除違約金後再返還予被上訴人等情，而被上訴
    人固坦承系爭房屋之部分鑰匙係於八十八年十二月二十九日始交還上訴人之事實
    ，惟主張其於搬遷後即已返還部分鑰匙，其餘未上鎖部分之鑰匙則忘記交還，且
    被上訴人承租部分位在二樓，已將通往二樓之鑰匙交還上訴人，而兩造既已於八
    十八年五月二十六日協議上訴人應返還之押租金金額，上訴人自不得再據此扣除
    任何款項等語置辯。
二、按承租人於租賃關係終止後應返還租賃物，民法第四百五十五條定有明文。經查
    ，被上訴人對於搬遷後僅交還部分鑰匙，其餘鑰匙則於八十八年十二月二十九日
    始返還予上訴人之事實並不爭執，已如前述，衡諸常情，出租人將租賃物交付予
    承租人使用收益時，如同時有交付系爭租賃房屋之鑰匙供承租人使用，則承租人
    於租賃關係消滅時，除返還租賃房屋外，自應將鑰匙一併交還，是上訴人抗辯直
    至八十八年十二月二十九日全部鑰匙均返還時，始可認為被上訴人已盡返還租賃
    物義務等情，應予採信。故參酌兩造間之房屋租賃契約書第八條第二項：「乙方
    （指被上訴人）於終止租約或租賃期滿不交還房屋，自終止租約或租賃期滿之翌
    日起，乙方應支付按房租一倍計算之違約金」等約定以觀，兩造間對於租賃關係
    消滅後因不交還房屋而生之損害既有損害賠償總額之預定，上訴人自可向被上訴
    人請求違約金。惟按約定之違約金額過高者，法院得減至相當之數額，乃為民法
    第二百五十二條所明定，本院認為被上訴人僅係有部分鑰匙遲延交還，而上訴人
    是否得以對系爭房屋為使用收益或將之出租予他人，應與被上訴人交還鑰匙與否
    ，並無必然之因果關係，是兩造就被上訴人如違約時應給付上訴人之違約金約定
    為房租之一倍，雙方之權利義務尚非平衡，應酌減至二萬元為當。末按二人互負
    債務，而其給付種類相同，並均屆清償期者，各得以其債務，與他方之債務，互
    為抵銷；但依債之性質不能抵銷或依當事人之特約不得抵銷者，不在此限，民法
    第三百三十四條第一項定有明文，本件被上訴人主張上訴人應依兩造於八十八年
    五月二十六日所協議之金額返還押租金，上訴人則抗辯被上訴人應支付違約金以
    賠償其損害，應認上訴人有抵銷之意思，而上開二筆債務，給付種類相同，並均
    屆清償期，是以，上訴人依前揭規定主張抵銷，核屬有據。準此以觀，上開二筆
    債務兩相抵銷後，上訴人應返還被上訴人之押租金尚有十三萬七千八百元。
三、綜上所述，被上訴人本於押租金契約及兩造協議內容請求上訴人給付十五萬七千
    八百元，及自八十八年一月九日起至清償日止，按週年利率百分之五計算之利息
    ，於十三萬七千八百元及自八十八年一月九日起算之法定遲延利息部分，為有理
    由，應予准許。逾此所為請求，為無理由，應予駁回。原審就超過上開應准許部
    分，為上訴人敗訴之判決，自有未洽。上訴意旨就此部分指摘原判決不當，求予
    廢棄改判，為有理由。至於上開應准許部分，原審判命上訴人給付，核無違誤，
    上訴意旨，就此部分，仍執陳詞，指摘原判決不當，求予廢棄，為無理由，應駁
    回其上訴。
四、本件事證已臻明確，兩造其餘攻擊防禦方法及舉證，均於判決結果不生影響，爰
    不一一論列，附此敘明。
五、據上論結，本件上訴為一部有理由，一部無理由，依民事訴訟法第四百三十六條
    之一第三項、第四百五十條、第四百四十九條第一項、第七十九條但書，判決如
    主文。
中      華      民      國    九十      年      七      月     十       日
                                臺灣板橋地方法院民事第二庭
~B審判長法  官  蕭惠芳
~B      法  官  王士珮
~B      法  官  崔玲琦
右正本係照原本作成
本件不得上訴。
中      華      民      國    九十      年      七      月     十三     日
~B法院書記官  陳倨篁


司法院資訊處製作；財團法人民間司法改革基金會備份。
